臺灣臺中地方法院民事判決
111年度沙簡字第214號
原      告  王秀月  



被      告  蔡淑珍  

訴訟代理人  李忠助  
上列當事人間請求侵權行為損害賠償(交通事件)事件（本院110
年度交簡字第637號），提起刑事附帶民事訴訟請求損害賠償（
本院110年度交簡附民字第124號），經本院刑事庭裁定移送前來
，本院於民國111年6月15日言詞辯論終結，判決如下：
    主      文
被告應給付原告新臺幣參仟元，及自民國一一一年一月八日起至
清償日止，按年息百分之五計算之利息。
原告其餘之訴駁回。
本判決第一項得假執行。但被告如以新臺幣參仟元為原告預供擔
保，得免為假執行。
原告其餘假執行之聲請駁回。
    事實及理由
一、原告主張：原告於民國109年9月25日12時5分許，騎乘車牌
    號碼000-000號普通重型機車，沿臺中市大甲區大安港路由
    西往東方向行駛，行經臺中市大甲區大安港路與經國路交岔
    路口之機車待轉區，於該待轉區起步左轉彎往北方向行駛時
    ，適有同向在其後側之被告騎乘車牌號碼000-0000號普通重
    型機車，亦沿大安港路由西往東方向直行至上開交岔路口時
    ，本應注意車前狀況，並隨時採取必要之安全措施，亦疏未
    注意及此，即貿然直行欲通過上開交岔路口，2車因此發生
    碰撞，致原告因此受有右側膝部挫傷、右側髖部挫傷及右側
    踝部挫傷等傷害。原告因本次事故，傷勢雖尚非嚴重，仍因
    而受有驚嚇，嗣後原告亦釋出善意欲賠償被告，卻遭被告獅
    子大開口，要求新臺幣（下同）160萬元之鉅額賠償，並於
    調解過程向原告叫囂，嚴重危害原告之身、心靈健康，原告
    亦因而前往診所看診，已致原告精神嚴重受損，為此，原告
    依民法第184條第1項前段及第195條第1項侵權行為之法律關
    係，提起本件訴訟，請求被告給付精神慰撫金180萬元。另
    就本件車禍之發生，原告認為係路口設計不良，兩造應各負
    五成之過失責任，車禍後原告並未領取任何強制責任險理賠
    金。並聲明：被告應給付原告180萬元，及自附帶民事裁定
    送達翌日起至清償日止，按年息5%計算之利息。願供擔保請
    求准予宣告假執行。
二、被告答辯略以：本件車禍，應由被告負擔三成之過失責任，
    原告應負擔七成過失責任。並聲明：原告之訴駁回，如受不
    利判決，願供擔保請求免為假執行。
三、得心證之理由：
  ㈠原告主張被告於於109年9月25日12時5分許，騎乘車牌號碼00
    0-0000號普通重型機車，沿臺中市大甲區大安港路由西往東
    方向直行至與經國路之交岔路口時，本應注意車前狀況，並
    隨時採取必要之安全措施，疏未注意及此，即貿然直行欲通
    過上開交岔路口，而與原告所騎乘車牌號碼000-000號普通
    重型機車，亦沿同方向行駛，行經該交岔路口之機車待轉區
    ，於該待轉區起步左轉彎往北方向行駛時，2車因此發生碰
    撞，致原告因此受有右側膝部挫傷、右側髖部挫傷及右側踝
    部挫傷傷害等情，有本院調閱刑事第一審卷宗內，原告於偵
    查所提李綜合醫療社團法人大甲李綜合醫院（下稱李綜合醫
    院）診斷證明書影本（見偵查卷第37頁）為證，並有本院11
    0年度交簡字第637號刑事判決所認定之犯罪事實為憑，並為
    被告所不爭執，故原告上開主張係因車禍造成上開傷勢自可
    採信。
　㈡原告主張兩造就本件車禍應各五成過失責任，被告則否認並
    以上詞置辯，故本院應再審酌為兩造就本件車禍過失程度各
    為何。經查：
　⒈按汽車行駛至交岔路口，其轉彎，轉彎車應讓直行車先行，
    另按汽車行駛時，駕駛人應注意車前狀況，並隨時採取必要
    之安全措施，道路交通安全規則第102條第1項第7款、第94
    條第3項分別定有明文。
　⒉查被告駕駛上開車輛行經上開路段時，本應注意車前狀況，
    而依偵查卷第55頁之道路交通事故調查報告表㈠之記載，當
    時天候晴、日間自然光線、市區道路、路面鋪設柏油、乾燥
    無缺陷、無障礙物、視距良好，則依當時情形，並無不能注
    意之情事，竟疏未注意，致其所駕駛之車輛與右前方原告所
    騎乘之車輛發生擦撞，是被告對本案車禍之發生，顯有上開
    過失至明。惟依本件道路交通事故現場圖所示，原告於車禍
    時，雖亦係沿大安港路由西往東方向行駛，惟卻於該路口欲
    直接左轉，核與原告於警詢時陳稱：我於109年9月25日12時
    5分在臺中市大甲區經國路和大安港路口發生車禍，我駕駛
    普重機910-JXQ沿經國路北往南行駛至待轉區，等綠燈起步
    要到左前方車道上，等綠燈起步前時我有確認後方無來車才
    起步，我起步時有打左方向燈，起步後沒多久蔡淑珍駕駛重
    機MGS-5026從我後方撞上來，且她的車速很決撞上來等語（
    見偵卷第27頁）相符，足證原告於車禍前，實際上係沿臺中
    市大甲區經國路由北往南行駛，於行駛至經國路和大安港路
    口時，停於大安港路口之待轉區，欲起步要到左前方車道上
    ，則等同要廻轉，改由經國路由南往北方向行駛，而依原告
    於刑事案件所選任辯護人周仲鼎律師於偵查時所提出之現場
    照片（見偵卷第129、131頁）可知，原告所停止之待轉區甚
    為狹窄，且係僅有大安港路右邊車道約一個車道之寬度，並
    非如道路交通事故現場圖所示較大之寬度（見偵卷第53頁）
    ，則該待轉區之作用，顯係由現場經國路由北往南方向，欲
    左轉由大安港路往文武路方向行駛之待轉區甚明，惟原告於
    行駛至大安港路之待轉區後，竟未再行駛至經國路由南往北
    方向之機車停等處，而直接從該大安港路待轉區直接左轉，
    且於左轉時未注意後方之被告行駛之機車，則原告確有疏未
    遵守轉彎車應讓直行車先行之規定甚明，而與原告所辯路口
    之設計無關，參以兩造過失傷害刑事案件送請臺中市車輛行
    車事故鑑定委員會鑑定結果則認：王秀月駕駛普通重型機車
    ，行至設有行車管制號誌交岔路口，停自機車待轉區起步後
    左轉彎未讓同向直行車先行，為肇事主因；蔡淑珍駕駛普通
    重型機車，行經設有行車管制號誌之交岔路口，未注意車前
    狀況適採安全措施，為肇事次因，有該會中市車鑑0000000
    案鑑定意見書，及臺中市車輛行車事故覆議委員會覆議字第
    0000000號覆議意見書，其鑑定覆議意見亦相同（見偵卷卷
    第67-70頁），本院綜合上情，認本件兩造之過失程度，原
    告顯應負較重之過失程度，故認被告所述應由被告負擔三成
    之過失責任，原告應負擔七成過失責任之詞，自可採信，故
    原告所辯兩造應各負一半過失責任之詞自不可採。
  ㈢按因故意或過失，不法侵害他人之權利者，負損害賠償責任
    ；不法侵害他人之身體者，被害人雖非財產上之損害，亦得
    請求賠償相當之金額；民法第184條第1項前段、第195條第1
    項前段分別定有明文。查被告因過失肇致發生本件車禍並致
    原告受有損害等情，有如前述，原告請求被告賠償其因上述
    車禍所受損害，自屬有據。再按慰藉金之賠償須以人格權遭
    遇侵害，使精神上受有痛苦為必要，其核給之標準固與財產
    上損害之計算不同，然非不可斟酌雙方之身分資力、加害程
    度及其他各種情形核定相當之數額（最高法院51年度台上字
    第223號民事裁判意旨參照）。原告請求被告賠償180萬元之
    精神慰撫金，被告則請求駁回原告之訴。查原告因本件交通
    事故而受有右側膝部挫傷、右側髖部挫傷及右側踝部挫傷之
    傷害，依原告於偵查所提李綜合醫院診斷證明書影本（見偵
    查卷第37頁）可知，原告因上述症狀，於109年9月25日至該
    院急診，經X光檢查及給予衛教後，同日出院，宜休息，建
    議外科門診追蹤治療等情，及原告於書狀內坦承傷勢非重，
    原告本院言詞辯論時亦陳稱目前傷勢復原好了等語，足見原
    告因本件車禍造成外傷傷勢確實非重。至原告雖表示因被告
    獅子大開口，請求160萬元之鉅額賠償，並於調解過程向原
    告叫囂，嚴重危害原告之身、心靈健康，原告亦因而前往診
    所看診，已致原告精神嚴重受損等情，雖有原告所提文心樂
    丞診所診斷證明書，其內提及原告經診斷有「適應障礙症」
    ，及原告所提其與其朋友之對話內容（見本院卷第77-85頁
    ），核與本院刑事卷內，本院刑事庭安排兩造調解，被告請
    求原告賠償100多萬元之情（見刑事交易字卷第35頁）雖相
    符合，惟依被告於偵查時所提之診斷證明書（見偵卷第35頁
    ），其顯亦受有相當之傷勢，且依被告於110年8月26日偵查
    訊問時，其亦表示：我是綠燈直行，對方強辯，且對方和解
    態度也較強硬等語（見偵卷第110頁），參以原告於本件附
    帶民事訴訟亦請求180萬元之賠償，自難謂被告請求原告賠
    償100多萬元，即構成原告所述之獅子大開口之情節，況被
    告依法請求原告賠償，依原告上開所述，因此造成原告壓力
    及精神症狀，本是原告於車禍後，因自己過失侵權行為所致
    ，原告自應加以面對，而與本件因被告之過失，所造成原告
    之傷勢無關，自難認該精神症狀，係因被告過失傷害所造成
    原告損害。惟本院審酌原告上開受傷程度，受有身體之受傷
    ，精神上確亦受有一定之痛苦，並參酌兩造之所得及財產狀
    況，有本院所調稅務電子閘門財產所得調件明細表（見本院
    卷第43-50頁），並斟酌原告為專科畢業，被告為高職畢業
    ，及兩造之身分、地位、經濟能力，及原告因此所受精神上
    痛苦之程度等一切情狀，認原告請求被告賠償精神慰撫金，
    於10,000元內尚屬適當，應予准許。至逾此部分之請求則無
    理由，應予駁回。
　㈣按損害之發生或擴大，被害人與有過失者，法院得減輕賠償
    金額。民法第217條第1項定有明文。本院審酌兩造過失情狀
    與程度，認原告應負擔百分之70過失責任，業如前述，則被
    告對原告應負之損害賠償責任適用過失相抵後，被告應賠償
    原告之金額為3,000元（計算式：10,000×30%＝3,000）。
　㈤按給付無確定期限者，債務人於債權人得請求給付時，經其
    催告而未為給付，自受催告時起，負遲延責任。其經債權人
    起訴而送達訴狀，或依督促程式送達支付命令，或為其他相
    類之行為者，與催告有同一之效力，民法第229條第2項定有
    明文。又遲延之債務，以支付金錢為標的者，債權人得請求
    依法定利率計算之遲延利息。但約定利率較高者，仍從其約
    定利率；應付利息之債務，其利率未經約定，亦無法律可據
    者，週年利率為5%，民法第233條第1項及第203條亦有明文
    。本件原告對被告之前揭損害賠償債權，既經原告起訴，被
    告迄未給付，當應負遲延責任。是原告請求被告給付附帶民
    事裁定送達被告翌日，即自111年1月8日起至清償日止，依
    照年息5%計算之法定遲延利息，核屬有據，應予准許。
四、綜上所述，原告依侵權行為之法律關係，請求被告給付原告
    3,000元，及自111年1月8日起至清償日止，按年息5%計算之
    利息，為有理由，應予准許，逾此部分請求則無理由，應予
    駁回。
五、本件依民事訴訟法第427條第2項第11款規定適用簡易程序所
    為被告敗訴之判決，依同法第389條第1項第3款規定，應依
    職權宣告假執行，本院並依被告聲請，宣告被告預供擔保後
    得免為假執行之金額。至原告敗訴部分，其假執行之聲請失
    所附麗，應予駁回。
六、本件事證已臻明確，原告其餘提出之攻擊方法及證據，經審
    酌後核與判決結果不生影響，爰不一一論述，附此敘明。
七、本件訴訟係原告提起刑事附帶民事訴訟，由本院刑事庭依刑
    事訴訟法第504條第1項規定移送前來，依同條第2項規定免
    繳納裁判費。
中　　華　　民　　國　　111 　年　　6 　　月　　29　　日
                  沙鹿簡易庭   法  官  黃建都
以上為正本係照原本作成。
如不服本判決，應於送達後20日內，向本院提出上訴狀並表明上
訴理由，如於本判決宣示後送達前提起上訴者，應於判決送達後
20日內補提上訴理由書（須附繕本）。如委任律師提起上訴者，
應一併繳納上訴審裁判費。
中　　華　　民　　國　　111 　年　　6 　　月　　29　　日
                               書記官